臺灣彰化地方法院民事判決　96年度訴字第52號
原　　　告　復華商業銀行股份有限公司
法定代理人　丁○○
訴訟代理人　丙○○
　　　　　　甲○○
被　　　告　乙○○
上列當事人間請求清償借款事件，本院於民國96年1月29日言詞
辯論終結，判決如下：
    主      文
被告應給付原告新臺幣壹佰壹拾伍萬貳仟參佰陸拾柒元，及自民
國九十五年九月七日起至清償日止，按年息百分之五點一九計算
之利息，並自民國九十五年十月八日起至清償日止，其逾期在六
個月以內者，按上開利率百分之十，超過六個月以上者，超過部
分按上開利率百分之二十計算之違約金。
訴訟費用新臺幣壹萬貳仟肆佰捌拾肆元由被告負擔。
    事實及理由
壹、按訴狀送達後，原告不得將原訴變更或追加他訴。但擴張或
    減縮應受判決事項之聲明者，不在此限，民事訴訟法第255
    條第1項第3款分別定有明文。本件原告起訴原係主張：被告
    應給付原告新臺幣（下同）1,15 2,367元，及自民國95年5
    月5日起至清償日止，按年息百分之5.19計算之利息，並自
    95年6月6日起至清償日止，其逾期在6個月以內者，按上開
    利率百分之10，超過6個月以上者，超過部分按上開利率百
    分之20計算之違約金。嗣於訴狀送達被告後，於96年1月29
    日本院言詞辯論期日以言詞變更訴之聲明：被告應給付原告
    1,152,367元，及自95年9月7日起至清償日止，按年息百分
    之5.19計算之利息，並自95年10月8日起至清償日止，其逾
    期在6個月以內者，按上開利率百分之10，超過6個月以上者
    ，超過部分按上開利率百分之20計算之違約金。核屬縮減應
    受判決事項之聲明，與首揭規定相符，應予准許。
貳、原告起訴主張：被告於94年6月28日與原告簽訂信用貸款約
    定書，向原告借款130萬元，約定借款期限自94年6月29日起
    至101年6月29日止，利息按定儲利率指數加年息百分之3.18
    浮動計息（目前為年息百分之5.19）。並約定遲延履行債務
    時，除仍按上開利率計息外，逾期在6個月以內部分，按上
    開利率之百分之10，逾期超過6個月部分，按上開利率之百
    分20計付違約金，此外，尚約定有加速條款。詎被告未依約
    履行，依上開約定書第5條第1項第1款之規定，喪失期限利
    益，全部授信視同到期，應即清償，其最後繳款日為95 年5
    月4日，雖嗣後被告再於同年11月10日曾匯款20,000元以清
    償借款，惟該款應先清償利息，故利息起算日願延至95年9
    月7日起算，計被告尚欠1,152,367元之本金及如主文所示之
    利息及違約金，迭經催討，被告仍不為清償，爰本於消費借
    貸之法律關係及兩造所簽訂之契約提起本訴。至假扣押部分
    ，原告並未收到該筆款項等語，並聲明：如主文所示。
參、被告則以：前揭信用貸款約定書為被告所簽，但目前無資力
    償還。被告於95年11月10日曾清償20,000元，原告亦於被告
    96年1月薪資中假扣押款項16,925元。被告願與原告和解，
    對於原告訴之聲明縮減沒有意見，並聲明：原告之訴駁回。
肆、得心證之理由：
  一、原告主張之前揭事實，有其提出與所述相符之信用貸款約
      定書、放戶交易查詢表等影本為證，且為被告所不爭執，
      堪信為真實。又被告抗辯於95年11月10日曾清償20,000元
      ，並提出郵政跨行匯款申請書為證，此亦為原告所不爭執
      ，並用以抵充利息，故本件利息起算日已由原告縮減自95
      年9月7日起算。被告雖另辯稱原告於被告96年1月薪資中
      假扣押16,925元，並提出本院執行命令為證，惟查，該薪
      資目前僅係暫時扣押住不發給被告，但原告本身亦尚未獲
      清償，故該部分自難予以扣抵，故被告上開所辯，委無可
      採。
  二、按稱消費借貸者，謂當事人一方移轉金錢或其他代替物之
      所有權於他方，而約定他方以種類、品質、數量相同之物
      返還之契約。借用人應於約定期限內，返還與借用物種類
      、品質、數量相同之物，民法第474條第1項、第478條前
      段分別定有明文。查被告既積欠原告前揭款項尚未清償，
      且債務已視為全部到期，被告自有返還之義務，從而原告
      依據民法消費借貸及兩造之契約關係訴請被告給付借款1,
      152,367元及如主文所示之利息與違約金，洵屬正當，應
      予准許。又原告於本件支出之訴訟費用為12,484元，附此
      敘明。
伍、訴訟費用負擔之依據：民事訴訟法第78條。
中　　華　　民　　國　　96　　年　　2　　月　　12　　日
                  民事第二庭    法　官　詹秀錦
以上正本係照原本作成。
如對判決上訴，應於判決送達後20日內向本院提出上訴狀。
中　　華　　民　　國　　96　　年　　2　　月　　12　　日
                      　　　    書記官　陳秀香
